臺灣高雄地方法院刑事判決　　　　　　　95年度訴字第2230號
公　訴　人　臺灣高雄地方法院檢察署檢察官
被　　　告　己○○
選任辯護人　鍾義律師
被　　　告　丁○○
選任辯護人　李錦臺律師
被　　　告　丙○○
上列被告等因強盜等案件，經檢察官提起公訴（95年度偵字第10
91號、第1092號、第4932號），本院判決如下：
    主  文
丁○○、己○○共同犯結夥強盜罪，各處有期徒刑柒年貳月。扣
案之無線電、手電筒、手機、透明膠帶，均沒收之。
丙○○犯故買贓物罪，處有期徒刑壹年。
    事  實
一、庚○○、己○○、丁○○、辛○○（現由本院通緝中）及真
    實姓名年籍不詳之成年男子共5 人，共同基於意圖為自己不
    法所有之犯意聯絡，組成強盜油灌車集團，並由庚○○尋找
    下手目標。於民國94年10月22日23時許（起訴書誤載為12月
    ），由庚○○駕駛車牌號碼不詳之白色休旅車搭載一名真實
    姓名年籍不詳之成年男子，前往丁○○所經營位於高雄市○
    鎮區○○路145 號之檳榔攤，搭載丁○○及辛○○，再前往
    前鎮區○○街橋頭搭載己○○，旋即前往高雄市○○區○○
    路靠進中國鋼鐵公司附近等候，嗣見戊○○駕駛車牌號碼36
    1 －GU號曳引車附掛車牌號碼6N－98號油罐車出現後，庚○○即指示己○○等人跟隨戊○○所駕駛之車輛並於途中加以
    攔截，指示完畢後即下車離去，換由己○○駕駛上開白色休
    旅車搭載丁○○、辛○○及該真實姓名年籍不詳之成年男子
    ，尾隨戊○○所駕駛之曳引車，於同日23時25分許，同抵國
    道1 號北上353 公里處，己○○便超車於該曳引車前方將該
    曳引車擋下，由丁○○手持指揮棒，指揮戊○○駕車停靠路
    肩，兩車停靠後，由丁○○及該名真實姓名年籍不詳之成年
    男子下車走向曳引車，命戊○○下車，戊○○下車後，丁○○及該名真實姓名年籍不詳之成年男子便強押戊○○進入上
    開休旅車內，將戊○○夾坐在休旅車後座之中間位置，由丁○○以膠帶綑綁戊○○之雙手及眼睛，由辛○○下車強行駕
    駛曳引車離開，以此強暴方式，至使戊○○不能抗拒而取得
    該油罐車及其內之油品。嗣己○○搭載丁○○、戊○○及該
    真實姓名年籍不詳之成年男子，由岡山交流道迴轉南下，行
    經國道10號東行下仁武交流道，往大社觀音山區方向行駛，
    抵該山區公館3 巷產業道路電線桿編號「三寮分31號」旁之
    空地，己○○等人命戊○○下車，坐於草地上並控制其行動
    ，在己○○等3 人控制戊○○行動同時，由庚○○另方面進
    行立即銷贓，於翌日1 時11分16秒許，庚○○以其所使用之
    手機門號0000000000號，撥打專門收購漁船用油之丙○○之
    手機門號0000000000號，丙○○明知庚○○所兜售之上開油
    品，係屬來路不明之贓物，仍與庚○○議妥以新臺幣（下同
    ）約20餘萬元之代價，購買該批油品，庚○○即指示辛○○
    駕駛上揭曳引車兩人一同前往高雄縣岡山鎮燁聯鋼鐵廠附近
    空地，丙○○則請其不知情之配偶乙○○單獨駕駛車號3975
    -MF 號自用小貨車前往該地，乙○○與庚○○接觸後，由乙○○以長約20尺的鐵桶抽取後裝載上開油品，而將該鐵桶暫
    置放在該處空地。在此期間，己○○另以手機門號00000000
    00號，分別於94年10月23日0 時53分45秒許、1 時22分10秒
    許及1 時53分48秒許，撥打庚○○所使用之上揭手機門號，
    請示庚○○是否可以放人等事項，而待庚○○銷贓完成後，
    遂指示己○○釋放戊○○，己○○、丁○○及該真實姓名年
    籍不詳之成年男子，便於94年10月23日2 時30分許，再搭載
    戊○○至公館3 巷產業道路電線桿編號「三寮分00-00000FE
    40號」旁空地釋放之，上揭曳引車及油罐車則棄置於高雄縣
    岡山鎮本洲工業區○○○路及本東二路路口。其後，庚○○
    分別於94年10月23日上午某時及同年月24日某時，在高雄市
    前鎮區鎮興橋附近及丁○○上揭檳榔攤處，分別交付7 萬元
    予己○○及丁○○，朋分所得贓款。嗣戊○○脫困後報警處
    理，經警循線查獲，並扣得己○○所有之上揭手機、庚○○
    所有之作案用膠帶1 捲及庚○○所使用之上揭手機，始悉上
    情。
二、案經國道公路警察局第五警察隊移請臺灣高雄地方法院檢察
    署檢察官偵查起訴。
    理  由
壹、證據能力方面：
一、按被告以外之人於審判外之言詞或書面陳述，除法律有規定
    者外，不得作為證據，刑事訴訟法第159 條第1 項定有明文
    ；被告以外之人於審判外之陳述，雖不符同法第159 條之1
    至159 條之4 之規定，而經當事人於審判程序同意作為證據
    ，法院審酌該言詞陳述或書面陳述作成時之情況，認為適當
    者，亦得為證據。當事人、代理人或辯護人於法院調查證據
    時，知有第159 條第1 項不得為證據之情形，而未於言詞辯
    論終結前聲明異議者，視為有前項之同意，同法第159 條之
    5 第2 項亦有明文。查本判決以下所引傳聞證據，除被告庚○○警詢及偵訊證述外，均經被告等三人及其辯護人等於法
    院調查證據時，知有第159 條第1 項不得為證據之情形，而
    未於言詞辯論終結前聲明異議，本院審酌上開證據作成時並
    無偽造之動機，其虛偽之可能性極小，認為適當，依上開說
    明，均應視為有刑事訴訟法第159 條之5 第1 項之同意而有
    證據能力。
二、又按被告庚○○於警詢及偵訊之陳述，對於同案被告己○○
    、丁○○、丙○○而言，則屬證人證言之地位，是依刑事訴
    訟法第159 條之3 第3 款規定，被告以外之人於審判中有「
    所在不明而無法傳喚或傳喚不到」之情形，其於司法警察調
    查中所為之陳述，經證明具有可信之特別情況，且為證明犯
    罪事實之存否所必要者，則得為證據。本件證人即共同被告
    庚○○經本院合法傳喚、拘提、通緝後均未到庭，其於警詢
    、偵訊中之證詞，雖屬審判外之陳述，然本院認其初到案時
    所為之筆錄，就犯罪事實記憶較為深刻，亦較無受外力干擾
    之可能，亦未及串供或掩飾隱匿其陳述內容，而具有可信之
    特別情況，且為證明犯罪事實之存否所必要，偵訊時證述依
    舉重明輕法則，既警詢筆錄依上開說明有證據能力，則偵訊
    筆錄為檢察官依法執行職務所製作，亦無顯不可信之情形，
    當亦有證據能力。
貳、實體方面：
一、訊據被告己○○、丁○○固坦承有於上揭時間、地點攔停戊○○所駕駛之曳引車及油灌車，並將之押解上車載至觀音山
    區，取走其車內油品，後各自庚○○處分得七萬元之事實，
    惟矢口否認有何結夥強盜之犯行，均辯稱：庚○○稱這是債
    務糾紛，伊等僅係幫庚○○解決債務問題云云。另訊據被告
    丙○○固坦承有於上揭時間、地點與被告庚○○聯繫而購買
    上開油品，並由不知情之配偶乙○○前往取油，惟矢口否認
    有何故買贓物罪犯行，辯稱：伊並不知道庚○○販賣予伊之
    油品係強盜而來的贓物云云。惟查：
(一)、上揭犯罪事實，業據證人即被害人戊○○於警詢、偵訊及本
    院審理時之證述情節明確，復有履勘現場照片、手機門號00
    00000000、0000000000號雙向通聯紀錄、監聽譯文、扣押物
    品目錄表等在卷可稽，堪可認定。另據證人即被害人戊○○
    於96年9 月14日本院審理時到庭具結證述：「（問：請陳述
    你被搶的經過？）答：我開在中山高速公路由南往北方向在
    外車道行駛，開到北上353 公里附近，他們開休旅車原本在
    內側，他們超過我的車，坐在右側（我忘記是前坐或是後坐
    右側）用手揮攔我下來，我當時想我是否有擦撞別人的車子
    ，所以我就把車子停在路肩，休旅車就停在我前面，一開始
    我沒有下車，但休旅車後坐二個人下車，在庭的丁○○是下
    車二人中其中一人，另一人沒有在法庭上，我看到該二人下
    車，我也就下車，丁○○跟我說我的老闆跟他的老闆有財務
    糾紛，當時我心想這台車子是我的，我自己就是老闆，我不
    認為丁○○所說「我的老闆」是指委託人或靠行的老闆，而
    且我也沒有跟人家結怨，我懷疑他們可能攔錯車子了，我就
    想說對方的老闆可能在車上，所以我就上他們的車子，對方
    的二個人邊推邊拉我上車，當時我想上車說清楚，所以認為
    沒有關係，我就上他們的車子，我坐後座中間，我一上車就
    被他們用透明膠帶矇住眼睛，手有也被膠帶綑綁著，但嘴巴
    沒有被貼上膠帶或其他東西，是誰矇住我的眼睛我忘記了，
    我當時來不及反抗，他們就開車載我到山上，在山上待了一
    、二個小時，後來他們載我到路邊，放我下車讓我走。」「
    （問：你記得那台休旅車上面有幾個人？）答：我記得休旅
    車的司機是在庭己○○，在高速公路上他沒有下車，只有二
    個人下車，所以那台休旅車應該是有三個人，我上車之後眼
    睛被矇起來，我不知道車上有幾個人，我上休旅車時，看到
    只有駕駛座上有司機一人，其他二個人還沒有上車。」「（
    問：你雙手是否被反綁？）答：是。」「（問：你休旅車上
    有無問他們到底是什麼債務糾紛？）答：我有問他們，但他
    們沒有說。」「（問：後來你如何離開山上？）答：他們原
    本把我載到樹林裡面，他們要放我走，但可能怕我走太久了
    ，所以把我載一段路下來，再把我放在路邊，跟我說等他們
    車子走了，我才可以走。」「（問：（提示證人警詢筆錄）
    你有無跟警察說搶你車子及油品的人，有跟你說是因為你老
    闆跟他們的老闆有財務糾紛，才搶你的車子及油品？）答：
    我沒有跟警察這樣說，我跟國道警察局也沒有這樣講。」「
    （問：（提示證人警詢筆錄）警察有特別詢問你，「蔡頭」
    或你到底有無跟搶油罐車的人有財務糾紛，你為何跟警察說
    沒有？）答：警察有問我，我是說沒有，因為我當時忘記了
    ，我為什麼會下車的原因。」「（問：（提示證人警詢筆錄
    ）你稱你被強押上車，與你今天所述不符，有何意見？）答
    ：一個人拉我的手，另一人從後面推我，我想走也走不了，
    我覺得這樣就是強押我上車。」「（問：你在休旅車被透明
    膠帶綑綁手部時，心理是如何想？）答：我想我遇到強盜了
    ，如果要談事情，為何要綑綁我的手。」「（問：當時你心
    理是否會害怕？）答：會，我沒有遇過這種事。」「（問：
    後來你如何離開？）答：因為我要喝水，他們便將綑綁我手
    部的膠帶解開，之後沒有再綁我的手，眼睛的膠帶則是後來
    他們放我走時，我自己解開的。」等語綦詳在卷。核與共同
    被告即證人丁○○於96年10月26日本院審理時具結證述：當
    天晚上庚○○說有人欠他錢，要伊幫忙攔車，在中鋼看到戊○○的車後，庚○○說就是要攔那輛，後庚○○下車，由己○○開車尾隨，之後伊等有攔下戊○○的車，叫戊○○上伊
    等的車，而由辛○○將戊○○的車開走，伊等便將戊○○載
    往觀音山區，伊等有用膠帶將戊○○的手綁起來，怕戊○○
    跑掉，庚○○不是幫伊賣油，庚○○拿了7 萬元到伊所經營
    的檳榔攤給伊，沒有說原因，伊想應該是因為伊幫庚○○攔
    下油灌車等語相符，並與證人即另案被告辛○○於96年6 月
    28日本院審理時具結證述：「（問：94年10月22日庚○○是
    否有去找你？）答：當天半夜庚○○來興仁里某一廟附近載
    我。」「（問：庚○○為何要載你？）答：因為當時我人在
    丁○○（我都叫他「大頭仔」（台語））開設的檳榔攤附近
    休息，庚○○直接來找我，他事先都沒有跟我聯絡，他當時
    叫我（庚○○多半叫我「輝哥」）幫他開一台大車去岡山，
    他就開車載我，沿途還陸陸續續載丁○○、己○○，之後我
    們就到中鋼，之後我們就從中山路上高速公路，我們一直開
    到楠梓路段，我就在高速公路幫庚○○開一台油罐車，開到
    岡山燁聯鋼鐵廠附近的路邊停放，我在該處停了二十分鐘，
    庚○○才來載我回高雄。」「（問：你們坐在車內時，有無
    人提到為何要開那台油罐車？）答：沒有，但我在車上有聽
    到庚○○說那台油罐車的車主有欠他的錢。」「（問：案發
    當天，庚○○開何車去載你？）答：白色休旅車，何廠牌我
    不知道。」「（問：你坐的車子在高速公路尾隨該油罐車時
    ，當時車上有誰？）答：在高速路上時，是由己○○駕駛原
    本由庚○○所開的那台休旅車，車上還有我、丁○○及另一
    名後來在中鋼上車的男子。庚○○在中鋼就下車，換該名我
    不認識的男子上車，該男子約三、四十歲左右。」「（問：
    你們從何時尾隨該油罐車？）答：我們從中鋼附近開始尾隨
    油罐車。」「（問：是誰提議你們要尾隨該油罐車？）答：
    是綽號叫「麵線」（台語）之庚○○提議的。」「（問：那
    名你不認識的男子是在庚○○說要尾隨油罐車之前上車或之
    後上車？）答：庚○○開的車到中鋼時，有在那邊繞了一下
    ，可能要尋找那台油罐車，庚○○後來好像有看到那台油罐
    車，他說那台油罐車車主有欠他錢，要我們車上其他人尾隨
    該台油罐車，之後庚○○把車子停在路邊，之後庚○○就下
    車，換己○○開車，該名我不認識的男子就上車，坐到後座
    我旁邊，之後己○○就開車載我們尾隨該台油罐車上高速公
    路。」「（問：庚○○下車之前有無跟你說要你開的車就是
    那台油罐車？）答：是，庚○○要我們攔下那台油罐車，之
    後再由我開那一台油罐車去岡山。」「（問：後來有無攔下
    那台油罐車？）答：有，我們超車到那台油罐車的前面，車
    上有人拿指揮棒示意該油罐車的司車停車，該油罐車的司機
    就將車子停到路肩，丁○○跟那名我不認識的男子二人下車
    ，去叫那台油罐車的司機下車，接著我就下車把那台油罐車
    開到岡山。」「（問：如何知道要把油罐車開到岡山何處？
    ）答：庚○○開車來載我時就跟我說要開到岡山的哪個地點
    ，只是一開始沒有跟我講開何種車子。」「（問：後來你把
    油罐車開往何處？）答：我開到岡山燁聯鋼鐵廠附近的馬路
    旁。」「（問：你有無把那輛油罐車內的油載去賣掉？）答
    ：沒有，我將油罐車開到目的地停好之後，我有打電話給庚○○，說我把車子開到目的地了，庚○○說他要來載我，我
    在該處等了約二、三十分鐘，庚○○才開一台黑色小客車來
    載我回高雄。」「（問：攔下那台油罐車後，你是否與丁○○及那名你不認識的男子一起下車走到油罐車處？）答：不
    是，是丁○○及那名我不認識的男子先下車去叫那台油罐車
    的司機下車，接著我下車去開那台油罐車。」「（問：你是
    否知道庚○○既然是要討債，為何要將油罐車開走？）答：
    我不知道。」「（問：你在燁聯鋼鐵廠那邊等了二、三十分
    鐘期間，有無人來向你談講買該車的油？）答：沒有。」「
    （問：攔下油罐車時，到底是誰拿指揮棒？）答：是丁○○
    及那名我不認識的男子其中一人。」「（問：那名司機要走
    上車時，丁○○及那名你不認識的男子是不是走到司機的兩
    邊？）答：他們三人一起上車的。」等語相符，是上揭被告
    丁○○、己○○所自承之事實，確可認定，而衡諸常情，被
    害人戊○○在高速公路上為車攔停路肩，遭兩名成年男子一
    人拉扯其手部、一人推其背部，而無法依自己意思行動上他
    人車輛，上車後復遭被告等人以膠帶綑綁手部、矇住眼睛，
    夾坐在後座中間位置，復載至觀音山區○○○段時間，一般
    人置於其地位，均達不能抗拒之程度，被告丁○○、己○○
    、庚○○、另案被告辛○○及某真實姓名年籍不詳之成年男
    子確有結夥三人以上以強暴脅迫手段至使被害人不能抗拒而
    取其財物之加重強盜犯行甚明。
(二)、至被告己○○、丁○○辯稱：這是債務糾紛云云，然查，被
    告己○○於96年10月26日本院審理時具結證述：伊當時在白
    色休旅車上就聽到另二人稱要將油灌車攔下，並搶下油，伊
    當時就知道要強盜油灌車，但在警局製作筆錄時，伊沒有跟
    警察說伊強盜油灌車的理由，原因是庚○○說去搶油灌車是
    因為對方欠錢，但伊當時很害怕，所以沒有告訴警察強盜油
    灌車的理由等語在卷，隨即又於同日本院審理時證稱：當時
    伊認為有債務糾紛，將油灌車攔下來不是什麼大事情等語，
    其所述顯然前後相互矛盾，衡諸常情，蓋若被告己○○認本
    件係因債務糾紛而將油灌車攔下，不是什麼大事情，則其在
    警詢時大可向警察表示本件並非強盜案件，何來因害怕所以
    不敢跟警察說出原因之情形？又查，共同被告庚○○則於94
    年12月20日警詢及偵訊時陳稱：伊沒有邀請己○○共同犯案
    ，那也不是伊所犯，是一位綽號「大頭」之人所為，伊不知
    道大頭的真實姓名，只知道電話0000000000號，伊有在94年
    10 月23 日凌晨以0000000000號電話聯絡丙○○說有壹批便
    宜貨要賣，同意以25萬元賣出，伊將貨載至高雄縣岡山鎮，
    由乙○○到現場抽取油品，當時還有一名男子負責駕駛油灌
    車並載我前去，賣給丙○○油品之來源，是大頭賣給我的，
    在高雄縣仁武鄉觀音山以強盜方式強取油灌車是大頭做的，
    他交保出去了，便將責任推給我等語，顯見被告庚○○未曾
    以債務糾紛為由抗辯之，則其等所辯是否可採，顯然有疑；
    末查，證人戊○○雖後於本院審理時改稱被告丁○○等人有
    跟伊提過這是債務糾紛等語，然本院審酌，證人戊○○係於
    95年1 月11日與被告己○○、丁○○達成和解，有和解協議
    書影本兩份在卷可稽，證人戊○○係在和解後始向檢察官、
    本院陳稱被告丁○○等人有向其表示係債務糾紛等語，且觀
    諸上開和解書內容，及衡情被害人戊○○為希望早日尋回遭
    開走之曳引車、油灌車及其內油品，當會詳實向警察陳稱相
    關案情內容，苟被告丁○○等人確曾於戊○○下車之際，便
    已告知本件係債務糾紛，證人戊○○當應及早向警察說明提
    供之，豈有經過長久時日後，始另行回憶起而改稱有過此事
    ，顯與常情相違背，是證人戊○○上開陳稱尚難採信。另證
    人戊○○雖有證稱：被告丁○○、己○○等人並沒有拿走伊
    皮包、行照、駕照等物等語，惟未將被害人所有財物均取走
    尚無解於渠等加重強盜犯行之成立。綜上，被告丁○○、己○○所辯，顯係事後卸責之詞，委無可採。
(三)、又被告丙○○雖以前情置辯，然查，據證人乙○○於96年6
    月28日本院審理時到庭具結證述：「（問：你是否認識綽號
    「麵線」的庚○○？）答：我認識，之前我開檳榔攤時，他
    常常來我的檳榔攤。」「（問：94年10月23日凌晨時，丙○○有無叫你到岡山去抽油？）答：丙○○跟我說庚○○有油
    要賣她，叫我去將油裝入桶子裡載回來。」「（問：你抽的
    油是裝在何處？）答：在油罐車。」「（問：在何處裝油？
    ）答：在燁聯鋼鐵廠附近的空地。」「（問：你去抽油時，
    與誰接觸？）答：庚○○。」「（問；你去抽油的時間？）
    答：凌晨三點多。」「（問：抽油數量？多少錢購買？）答
    ：七、八千公升，我用長二十尺的鐵桶（類似二十尺長的貨
    櫃，只是沒有那麼高，約高七十五公分）來裝油，裝好之後
    就放在該處，該處是我租來放我的貨車，那些油是我自己的
    貨車要用的。買那些油總共約多少我不知道，因為是被告丙○○跟庚○○算的，那些油每二百公升比外面賣的便宜八十
    至一百元。」「（問：為何要在半夜交易？）答：我也不知
    道，因為我太太說庚○○有油要賣她，要我去抽油，我就去
    抽油，我太太說庚○○已經在那邊等了，要我過去。」「（
    問：庚○○有無合法買賣油品牌照？）答：我不知道。」「
    （問：有無去看過庚○○賣油的地方？）答：沒有。」「（
    問：是你將油從油罐車抽入貨櫃油槽內？）答：是。」「（
    問：你去抽油時，有無看到辛○○在現場？）答：我只看到
    庚○○，當時油罐車的司機沒有下車，所以我不知道司機是
    否是辛○○。」等語在卷，是本件被告丙○○與被告庚○○
    聯繫及取油之時間為凌晨一、二時許，與一般通常交易情形
    有異，而地點在燁聯鋼鐵廠附近之空地，由乙○○自行駕車
    、自行抽油存放，亦與一般合法販賣油品之交易方式迥異，
    本件被告丙○○購買油量據其自承約八千公升，顯然量大，
    其既經常以購買大量用油，對於油品來源是否合法豈可能毫
    不聞問、毫無所知道？復參以被告丙○○與被告庚○○之通
    訊監察譯文（參95年度警聲搜字第46號第53頁背面）：「（
    問：昨天又處理一條魚呢？）答：喔。」「（問：你們處理
    的嗎？）答：沒有，我不知道。」「（問：說很古意？）答
    ：不是啦。」「（問：不是喔？我聽葉仔在講？）答：沒啦
    ！別人的啦。」「（問：你有認識的嗎？）答：無。」「（
    問：誰弄的你知道嗎？）答：我不瞭解。」「（問：我當作
    是你，你實力比較好，你的釣竿比較好。）答：電話中不要
    講這個啦，好嗎？」「答：好啦。」等語觀之，以及被告丙○○於94年12月21日偵訊時具結陳述：因為伊在打電話之前
    ，聽朋友說有一輛油灌車被搶，伊在問被告庚○○是否伊所
    為等語在卷，顯見被告丙○○對上開油品係非法來源之贓物
    有所認識，是其所辯顯係事後卸責之詞，委無足採。
(四)、綜上所述，本件事證已明，被告三人犯行洵堪認定，各應依
    法論科。
二、適用法律
(一)、查被告丙○○行為後，刑法、刑法施行法業已於民國94年2
    月2 日、95年6 月14日修正公布，並均自95年7 月1 日施行
    ，參酌最高法院95年5 月23日刑事庭第8 次會議決議，應依
    刑法第2 條第1 項之規定，為新舊法比較：修正前刑法第33
    條第5 款規定：「罰金：1 元以上。」修正後該款規定「罰
    金：新臺幣1000元以上」，是比較新舊法結果，以舊法較有
    利於行為人。經比較結果，新法對被告並非有利，應依刑法
    第2 條第1 項前段之規定，適用行為時法即修正前之刑法處
    斷之。
(二)、按強盜罪之強暴、脅迫，祇須抑壓被害人之抗拒或使被害人
    身體上、精神上，處於不能抗拒之狀態為已足，其暴力縱未
    與被害人身體接觸，仍不能不謂有強暴、脅迫行為（最高法
    院二十二年上字第三一七號判例參照）。是核被告己○○、
    丁○○所為，係犯刑法第330 條第1 項之加重強盜罪。渠等
    與被告庚○○、另案被告辛○○、該名真實姓名年籍不詳之
    成年男子就上開犯行，有犯意之聯絡及行為之分擔，應論以
    共同正犯。另核被告丙○○所為，係犯刑法第349 條第2 項
    故買贓物罪。又按刑法第62條之所謂發覺，係指有偵查犯罪
    職權之公務員已知悉犯罪事實與犯罪之人而言，而所謂知悉
    ，固不以確知其為犯罪之人為必要，但必其犯罪事實，確實
    存在，且為該管公務員所確知，始屬相當，最高法院75年度
    台上字第1634號判例意旨可參，查本件犯罪時間為94年10月
    22日，被告庚○○於94年12月21日警詢時便向調查機關陳稱
    本件強盜油品案件係綽號大頭之人所為，伊係幫大頭賣油，
    大頭的手機是0000000000號等語在卷，是時，偵查犯罪機關
    便已知悉犯罪事實及犯罪人，嗣後被告丁○○於94年12月30
    日始主動向國道警察局說明犯罪情形，已非該當自首要件，
    況自首需向偵查犯罪機關說明犯罪事實，被告丁○○係辯稱
    處理債務糾紛，其所述亦與自首要件之犯罪事實部分不符，
    自難依自首規定予以減輕其刑，合先敘明。爰審酌被告三人
    正值青狀，竟不思以合法途徑賺取金錢，為圖小利，即結夥
    強盜，犯後猶矢口否認犯行，毫無悔意，本應從重量刑，惟
    念及被告三人前均未曾有有期徒刑以上之前科，有臺灣高等
    法院被告前案紀錄表在卷，被告丁○○、己○○獲利為各七
    萬元，被告丙○○獲利為故買贓物之利益，強盜犯行部分未
    生人身安全之危害，被告丁○○、己○○尚非惡性重大難以
    原諒之徒，被告丁○○、己○○業與被害人戊○○達成和解
    ，有上述和解書在卷，暨其犯罪動機、目的、生活狀況等一
    切情狀，各量處如主文所示之刑。至檢察官雖具體求刑，認
    應量處被告丁○○、己○○有期徒刑9 年以上，然本院審酌
    上情，認該被告二人以量處如主文所示之刑為適當，檢察官
    求處之刑尚嫌過重，併此敘明。至扣案無線電、手電筒、手
    機、透明膠帶，均係本件犯罪所用之物，分別屬被告己○○
    、庚○○所有，業據被告等供述在卷，應依刑法第38條第1
    項第2 款併予宣告沒收，並依共同正犯責任共同原則，於被
    告己○○、丁○○宣告之刑項下，分別予以宣告沒收。末，
    被告庚○○部分待其通緝到案後，另行審理，附此敘明。
據上論斷，應依刑事訴訟法第299 條第1 項前段，刑法第2 條第
1 項前段、第28條、第330 條第1 項、第349 條第2 項、第38條
第1 項第2 款，罰金罰鍰提高標準條例第1 條前段，現行法規所
定貨幣單位折算新臺幣條例第2 條，判決如主文。
本案經檢察官甲○○到庭執行職務。
中　　華　　民　　國　　96　　年　　12　　月　　14　　日
  　　　            刑事第十庭  審判長法　官  何秀燕
                                      法　官  顏銀秋
                                      法　官  吳金芳
以上正本證明與原本無異。
如不服本判決，應於收受本判決後10日內向本院提出上訴書狀，
其未具體敘述理由者，應於上訴期間屆滿後20日內，向本院補提
上訴理由書狀（須按他造當事人之人數附繕本，勿逕送上級法院
）。
中　　華　　民　　國　　97　　年　　1 　　月　　3 　　日
                                      書記官  周美
附錄本判決論罪科刑法條：
中華民國刑法第330條
（加重強盜罪）
犯強盜罪而有第 321 條第 1 項各款情形之一者，處 7 年以上有
期徒刑。
前項之未遂犯罰之。
中華民國刑法第321條
（加重竊盜罪）
犯竊盜罪而有左列情形之一者，處六月以上、五年以下有期徒刑：
一、於夜間侵入住宅或有人居住之建築物、船艦或隱匿其內而犯之
    者。
二、毀越門扇、牆垣或其他安全設備而犯之者。
三、攜帶兇器而犯之者。
四、結夥三人以上而犯之者。
五、乘火災、水災或其他災害之際而犯之者。
六、在車站或埠頭而犯之者。
前項之未遂犯罰之。
中華民國刑法第349條
（普通贓物罪）
收受贓物者，處 3 年以下有期徒刑、拘役或 5 百元以下罰金。
搬運、寄藏、故買贓物或為牙保者，處 5 年以下有期徒刑、拘役或
科或併科 1 千元以下罰金。
因贓物變得之財物，以贓物論。
